臺灣高等法院高雄分院刑事判決　　　　99年度上易字第1229號
上　訴　人
即　被　告　王臺順
上列上訴人因家庭暴力防治法等案件，不服臺灣高雄地方法院99
年度易字第1560號中華民國99年10月29日第一審判決（起訴案號
：臺灣高雄地方法院檢察署98年度偵字第26584 號），提起上訴
，本院判決如下：
     主  文
上訴駁回。
     事  實
一、王臺順與林幸珠曾為同居之男女朋友，2 人間具有家庭暴力
    防治法第3 條第2 款所定之家庭成員關係。王臺順明知臺灣
    高雄地方法院已於民國97年10月16日依家庭暴力防治法第14
    條之規定，核發97年度家護字第1243號民事通常保護令，裁
    定其不得對林幸珠實施身體或精神上之不法侵害行為，不得
    對林幸珠為騷擾、接觸、跟蹤行為，應遠離林幸珠住居所（
    高雄市○○區○○路220 巷4 弄2 之1 號）至少100 公尺，
    保護令之有效期間為1 年。詎其在保護令有效期間內，於98
    年8 月1日18 時30分許，因與林幸珠在高雄縣鳥松鄉埔村
    埔山三好卡拉OK店廁所外發生爭執，竟基於違反保護令及
    傷害之犯意，徒手毆打林幸珠胸部，並抓住林幸珠頭部撞擊
    階梯，致林幸珠受有胸壁挫傷及頭部外傷之傷害，而違反法
    院所為上開保護令之規定。
二、案經林幸珠訴由高雄縣政府警察局仁武分局移送台灣高雄地
    方法院檢察署檢察官偵查起訴。
     理  由
壹、證據能力部分：
一、按被告以外之人於偵查中向檢察官所為之陳述，除顯有不可
    信之情況者外，得為證據，刑事訴訟法第159 條之1 第2 項
    定有明文。經查，證人即告訴人林幸珠於偵查中向檢察官而
    為之陳述，業據其具結，以擔保陳述之可信性，且無何顯不
    可信之情形，核之上開說明，應有證據能力，自得作為本件
    認定犯罪事實之證據。
二、按除顯有不可信之情況外，從事業務之人於業務上或通常業
    務過程所須製作之紀錄文書、證明文書，亦得為證據，刑事
    訴訟法第159 條之4 第2 款定有明文。經查，本件告訴人林
    幸珠所提出之高雄長庚紀念醫院診斷證明書，係從事醫療業
    務之醫師，於通常執行業務過程所須製作之證明文書，又無
    何顯不可信之情形，核之上開說明，應有證據能力，自得作
    為本件認定犯罪事實之證據。
三、另按被告以外之人於審判外之陳述，雖不符前4 條之規定，
    而經當事人於審判程序同意作為證據，法院審酌該言詞陳述
    或書面陳述作成時之情況，認為適當者，亦得為證據。當事
    人、代理人或辯護人於法院調查證據時，知有第159 條第1
    項不得為證據之情形，而未於言詞辯論終結前聲明異議者，
    視為有前項之同意，刑事訴訟法第159 條之5 定有明文。本
    件其餘所引具傳聞性質之證據，當事人均未異議或爭執其證
    據能力，且經本院審酌該等證據作成時之情況及證據取得過
    程等節，認適宜作為證據，自得為本件裁判之證據資料。
貳、實體部分：
一、訊之上訴人即被告王臺順（下稱被告）對於經法院核發上開
    保護令一事，及於98年8 月1 日18時30分許，因與林幸珠在
    高雄縣鳥松鄉埔村埔山三好卡拉OK店廁所外，與林幸珠
    碰面後，林幸珠有受傷等情坦認不諱，雖否認有何傷害告訴
    人林幸珠並違反保護令之犯行，辯稱：伊與告訴人不期而遇
    ，伊僅在三好卡拉OK店廁所樓梯口與告訴人談話，係告訴人
    突然看到伊轉身要走，自行滑倒在階梯受傷，伊就叫她坐下
    ，並坐在她旁邊，伊並未動手毆打告訴人云云。惟查上開事
    實業據證人即告訴人林幸珠於警詢、偵查中證述稱：案發當
    天伊去爬山，約下午6 時30分左右到三好卡拉OK店上廁所，
    被告跟蹤伊，當場勒住伊脖子，並以手打伊胸部，且抓住伊
    頭部撞擊階梯成傷等語明確（見警卷第7 頁、偵卷第12頁）
    ，並有載明林幸珠受有胸壁挫傷及頭部外傷之長庚紀念醫院
    診斷證明書1 紙可按（見警卷第12頁），且被告於警詢中自
    稱：「我爬山完畢，我就到三好卡拉OK店廁所方便洗臉，當
    我方便完畢轉身看到林幸珠從廁所出來，…突然看到我，林
    幸珠突然轉身要走…，我就叫她坐下，我坐在她旁邊，林幸
    珠看到1 位婦人經過就喊救命，我看到有人在場我就離開」
    等情，而上開長庚醫院診斷書醫囑另記載「病患林幸珠於98
    年8 月1 日19時2 分至本院急診求診，於同日20時離院」等
    情，核與本件被告與告訴人碰面衝突後時間相當接近，堪認
    告訴人所受傷勢應係被告所為已明，又被告曾經台灣高雄地
    方法院民事庭於97年10月16日核發民事通常保護令，裁定其
    不得對告訴人實施身體或精神上之不法侵害行為，保護令之
    有效期間為1 年，此有該院97年度家護字第1243號民事通常
    保護令1 份及保護令執行紀錄表1 紙在卷可憑（見警卷第13
    ─17頁）；從而，本件被告上開傷害及違反保護令之犯行，
    事證明確，自應依法論科。
二、按家庭暴力防治法所稱「家庭暴力」，係指家庭成員間實施
    身體或精神上不法侵害之行為，家庭暴力防治法第2 條第1
    款定有明文，被告知悉法院核發前揭民事通常保護令後，仍
    毆打被害人之身體，核被告所為，係犯刑法第277 條第1 項
    之傷害罪，及違反法院依家庭暴力防治法第14條第1 項所為
    禁止實施家庭暴力之裁定，而犯家庭暴力防治法第61條第1
    款之違反保護令罪。被告以一傷害行為同時觸犯傷害罪及違
    反保護令罪，為想像競合犯，應依刑法第55條之規定，從一
    重之違反保護令罪處斷。
三、原審認被告罪證明確，因而適用家庭暴力防治法第61條第1
    款，刑法第11條前段、第277 條第1 項、第55條、第41條第
    1 項前段，刑法施行法第1 條之1 之規定，並審酌被告與被
    害人原為同居之關係，本應互相照護，縱使分離，仍應好聚
    好散，尊重他人，竟於明知法院已核發通常保護令，仍對於
    告訴人加以毆打，無視法院之命令，漠視法紀，又告訴人所
    受之傷害程度尚非嚴重，惟被告犯後未能坦認犯行態度尚難
    謂佳及其他等一切情狀，爰量處拘役50日，並諭知如易科罰
    金以1000元折算一日。其認事用法，核無不合，量刑亦屬允
    當。被告上訴意旨否認犯罪，指摘原判決不當，為無理由，
    應予駁回。
據上論斷，應依刑事訴訟法第368條，判決如主文。
本案經檢察官蔡國禎到庭執行職務。
中    華    民    國  100     年    1     月    11    日
                  刑事第七庭    審判長法  官  莊飛宗
                                      法  官  謝宏宗
                                      法  官  蔡廣昇
以上正本證明與原本無異。
不得上訴。
中    華    民    國  100     年    1     月    11    日
                                      書記官  吳福連
附錄本判決論罪科刑法條
家庭暴力防治法第61條
違反法院依第14條第1 項、第16條第3 項所為之下列裁定者，為
本法所稱違反保護令罪，處3 年以下有期徒刑、拘役或科或併科
新臺幣10萬元以下罰金：
一、禁止實施家庭暴力。
二、禁止騷擾、接觸、跟蹤、通話、通信或其他非必要之聯絡行
    為。
三、遷出住居所。
四、遠離住居所、工作場所、學校或其他特定場所。
五、完成加害人處遇計畫。
中華民國刑法第277條第1項
傷害人之身體或健康者，處 3 年以下有期徒刑、拘役或 1 千元
以下罰金。